臺灣士林地方法院刑事判決　　　　　　　　　　　　　　九十年度易字第七九七號
　　公　訴　人　臺灣士林地方法院檢察署檢察官
　　被　　　告　丁○○
　　選任辯護人　蔡文玉
　　被　　　告　丙○○
右列被告因傷害案件，經檢察官提起公訴（九十年度偵字第四二五一號），本院判決
如左：
    主  文
丁○○傷害人之身體，處拘役伍拾日，如易科罰金，以佰元折算壹日。
丙○○傷害人之身體，處有期徒刑肆月，如易科罰金，以佰元折算壹日。
    事  實
一、緣丁○○前為丙○○安裝其位於臺北縣淡水鎮○○路○段一０九號住處之鋁門窗
    ，因丙○○履次藉口鋁門窗有瑕疵，一再要求丁○○修繕，而未按時給付工資，
    二人致生嫌隙。民國（下同）八十九年九月三十日下午五時許，丙○○電請丁○○至其住處取款，適丁○○帶同其子甲○○、戊○○在丙○○住處附近工作，遂
    一同前往取款，詎丙○○又推稱窗戶有瑕疵請求修繕，引起丁○○不滿，欲與其
    子甲○○、戊○○拆回其替丙○○安裝之鋁門窗，丙○○見狀即上前阻止，並與
    丁○○發生口角，丁○○一時氣急，竟基於普通傷害之犯意，徒手拉扯丙○○之
    衣服，繼用腳踢打丙○○之膝蓋，致丙○○受有右膝挫傷併肌腱炎之傷害，旋丁○○再與其子杜佳動、戊○○持作鋁門窗用之木棍將丙○○逼往近後廳廚房處，
    丙○○被打後亦不甘示弱，亦基於普通傷害之犯意，就近在廚房持菜刀欲加以反
    擊，幸為在場目擊之丙○○妻子乙○○○將菜刀奪下後，丙○○再持置於屋內之
    鐵棍一支，趁丁○○不注意之際，迎面朝丁○○頭部敲擊一下，丁○○隨即昏迷
    倒地，受有頭部外傷、頭皮撕裂傷（一點五乘零點三乘零點四公分）、顏面多處
    挫傷及擦傷等傷害，嗣經附近住戶電請救護車，將丁○○送醫就治。
二、案經丁○○、丙○○分別訴由台北縣警察局淡水分局報請臺灣士林地方法院檢察
    署檢察官偵查起訴。
    理  由
一、訊據被告丁○○固坦承替丙○○安裝鋁門窗，並於前揭時、地與其子甲○○、戊○○一同前往丙○○住處取款未果而欲將鋁門窗拆走始與丁○○發生口角等情，
    惟矢口否認有何傷害丙○○之犯行，辯稱：伊與子甲○○、戊○○三人並沒有把
    丙○○從客廳逼到屋後，伊兒子也沒有拿木棍，伊沒有打丙○○，反而遭丙○○
    持鐵棍打到頭部，並昏倒在地上，後來發生何事，伊均不知情云云；另訊據被告
    丙○○亦坦承案發當天確有電請丁○○至住處，並於丁○○拆卸鋁門窗時上前加
    以阻止，惟否認有何傷害丁○○之犯行，辯稱：丁○○頭上的傷是丙○○兒子拿
    木棍誤傷，伊沒有打丁○○，當天伊是被打，且他們有三人，伊如何反擊云云。
二、經查：
甲、被告丁○○部分：
（一）被告丁○○至丙○○住處拆鋁門窗時，於拆到最後一個鋁門窗時，丙○○前往
      阻止，被告丁○○如何以手拉扯其衣服，並以腳踢打其膝蓋，後來被告丁○○
      之子甲○○、戊○○復持木棍與被告丁○○一同將丙○○由前廳逼往後廳之事
      實，業據丙○○於警訊時（見偵查卷第九頁背面，丙○○稱：「丁○○因不滿
      就說錢我不要了，鋁門窗我要拔回去，就在當場我就與丁○○發生拉扯因而發
      生扭打」）、偵查中（見九十年五月二十四日庭訊指稱：「那天丁○○一來我
      家，就要拆鋁門窗，共有四個鋁窗，丁○○拆最後一個時，我去阻止他」、「
      丁○○用腳踢我」，第三十五頁狀稱：「丁○○和他二個兒子到我家門口，就
      拆我的門，拆到第四片時，我去拉丁○○不讓他拆，丁○○二個兒子在客廳打
      我，父子三人在前廳打我到後廳，當時丁○○的二個兒子出去，從車上帶來木
      棍」、九十年六月十二日偵查中稱：「丁○○用腳踢我」）及本院審理中（九
      十年十一月十九日庭訊稱：「我是從客廳被打到後面飯廳」、九十年十二月四
      日庭訊稱：「我都是被他們打的」）均指訴綦詳，核與在場目擊證人即丙○○
      之妻乙○○○證述情節相符（見偵查卷第三十一頁「我先生被打慢慢往屋內退
      ，我見丁○○的二個兒子又進來各帶一支長棍」、九十年六月十二日偵訊時指
      稱：「我有看到丁○○與他二個兒子一起打丙○○」、本院九十年十二月四日
      審理時證稱：「當天我從廚房出來我看到我先生被他們打，結果慢慢退到走廊
      ，走廊後面是後廳，後來丁○○的兒子各拿一支長棍出來，我確實有看到丁○○打丙○○，他們是打我先生的胸部及膝蓋，衣服也破破爛爛了，後來丁○○
      的二個兒子到外面拿木棍時，我先生就後退」），而被告丁○○之子即證人戊○○復於本院九十年十二月四日庭訊時坦承於被告丁○○與丙○○發生爭執時
      ，被告丁○○有加以阻擋丙○○不讓其走過來等情，證人甲○○復自承當天伊
      與戊○○有持木棍等語，益徵丙○○指稱被告丁○○於當天拆卸鋁門窗時伊前
      往阻止時反遭被告丁○○用手拉址衣服以腳踢打膝蓋，嗣被告丁○○之子甲○○及戊○○持木棍將其逼往後廳乙節尚非子虛，堪以採信。
（二）此外，復有照片四幀足以顯示丙○○上身衣服確遭撕裂，另丙○○所受傷害為
      右膝挫傷併肌腱炎，亦有余忠直診所診斷證明書乙紙附卷可稽，經核丙○○前
      開傷勢，顯非普通推拉扯受傷，被告丁○○動手之際，應有故意傷害情事，是
      被告丁○○所辯，顯係事後卸責之詞，不足採信，其傷害犯行堪以認定。
（三）至辯護人於本院審理時雖以「丙○○於警訊中固曾指被告丁○○與其發生扭打
      ，然丙○○嗣後否認其事，而甲○○、戊○○證稱當日被告丁○○並未出手毆
      打丙○○，卷附四張照片亦明顯可見丙○○並無傷勢，其曾前往淡水馬偕醫院
      就醫然卻未能提出當日受傷就診之診斷書，卻提出八十九年十月二日前往台北
      縣三重市之余忠直診所治療右膝挫傷併肌鍵炎之診斷證明書，又證人乙○○○
      於鈞院審理時所稱與其在警訊時、偵查及審理中所稱不一，且丙○○如係遭被
      告丁○○及其子毆打，被告丁○○又怎會當場頭部受創，況被告丁○○受有心
      臟血管之病根本不能從事激烈活動」云云為被告置辯，然查：
  １、丙○○雖於警訊時指稱係與被告丁○○拉扯嗣後否認，但丙○○無論在警訊、
      偵查及審理中均一致指稱其所受傷害係被告丁○○所造成，並無前後不一之情
      形，已如前述，自不得以前曾承認拉扯後否認自己有毆打對方犯行即遽以推論
      丙○○未指訴被告丁○○傷害，而認其指述不可採。
  ２、又證人甲○○、戊○○雖證稱被告丁○○未毆打丙○○云云，然查證人甲○○
      、戊○○均係被告丁○○之子，且彼二位證人於本院隔離訊問時所述亦有不一
      致之處，其中證人甲○○稱伊與戊○○未拿木棍出來，然證人戊○○卻稱伊等
      本來就是作鋁門窗的，本來就會拿棍子墊在下面，所以伊等係一開始就拿木棍
      出來等語（見本院九十年十二月四日訊問筆錄），則其二人指證被告丁○○未
      毆打丙○○乙節是否真實已屬可疑，況衡酌被告丁○○與證人甲○○、戊○○
      有父子至親之情，於本件攸關被告丁○○刑責之證詞難免偏頗，堪信證人甲○○、戊○○此部分之證詞，核屬附和迴護之詞，尚無足取。
  ３、卷附丙○○照片四幀及被告丁○○照片二幀，均係派出所警員所拍攝，並非被
      告丁○○或丙○○事後提供，此據被告丁○○及丙○○所一致是認，由前開六
      張照片以觀（附於偵查卷第十六頁至第十八頁），可知員警均僅就二人上半身
      加以拍攝，並未就丙○○所受傷害部位之右膝等下半身加以拍照，惟此係拍照
      警員之疏失，然不能就丙○○未拍攝到之部分即右膝未在照片中顯示，即遽以
      推論丙○○右膝並未受傷害，另依丙○○之診斷證明書所示其所受傷害係「右
      膝挫傷併肌腱炎」，而肌鍵炎並非目視所能立即知悉，況當天丙○○所著係長
      褲，與被告丁○○所受傷害係頭部無衣物遮避閉一眼即知自不可等而視之，尚
      不能執此為被告丁○○有利之認定。
  ４、另外丙○○雖曾於案發當日之八十九年九月三十日往前往淡水馬偕醫院就醫，
      然卻未能提出當日受傷就診之診斷書，而提出十月二日之余忠直診所診斷證明
      書，惟查八十九年九月三十日係週六，此據丙○○提出當天之日曆紙供本院當
      庭核閱無訛，並有附萬年曆（當日係２０００／９／３０〔六〕）一份附卷可
      參，而淡水馬偕醫院一般門診週六僅至中午十二時三十分止，復有馬偕紀念醫
      院門診就診須知一份在卷足稽，則本案發生於八十九年九月三十日下午十七時
      許，若前往馬偕醫院就診，揆諸首開說明，顯已逾一般門診時間而須掛急診，
      急診之掛號費須六百元，一般門診僅須一百元，且醫院急診因僅有值班醫師在
      ，醫院均不出具診斷書，除非病人堅持開立，否則通常於急診後再於一般門診
      前往就醫取得診斷書（故診斷證明書上之開立日期通常係一般門診日期，但會
      註明病患係係○年○月前往急診），此為一般急診之常理，而依偵查卷第三十
      四頁及第三十五頁丙○○所提與被告丁○○試行和解不成立證明書及所提說明
      顯示，丙○○原曾前往淡水馬偕醫院欲掛急診，但因顧念家人擔心而向醫生表
      示一般門診時間再來，復因當晚十一時許，派出所黃政棋警員向其表示八十九
      年十月二日上午可試行和解，若未和解再到醫院就診取診斷證明書，而八十九
      年十月二日上午確實在派出所試行和解未果，丙○○始前往余忠直診所就診而
      取得診斷證明書等情，此有水源里里長徐榮樹證明書及余忠直診所證明書各一
      份附卷可稽，足證丙○○於案發當日雖曾前往淡水馬偕醫院欲就醫惟因該日係
      假日須掛急診其掛號費顯然較高，且急診病患開立驗傷單須堅持開立但丙○○
      所受之傷害為右膝挫傷併肌腱炎尚非嚴重，復因丙○○欲與被告丁○○試行和
      解而等待和解不成立後始於同日下午前往診所就醫，均極合乎情理之事，被告
      丁○○辯護人以此辯稱丙○○所言不實，委無足採。再者，辯護人所稱「余忠
      直診所」係設址於臺北縣三重市○○○路二十四號乙節，惟此僅係檢察官陳報
      之余忠直戶籍地址，並非余忠直診所之所在地，此有法務部戶役政連結作業系
      統一份在卷可參，且縱余忠直診所在臺北縣三重市，亦不能據論該診所出具之
      診斷證明書不足採信，而執為被告丁○○有利之證據。
  ５、證人乙○○○雖於警訊中指其夫丙○○係與被告丁○○互毆，而在偵查及審判
      中雖證稱其夫丙○○係遭被告丁○○與其子杜佳動、戊○○毆打，其前後所述
      固有不同，惟證人乙○○○於歷次訊問中均一致指稱其夫丙○○係遭被告丁○○毆打，並無前後不一致之情形，是尚難據此否定證人乙○○○證詞之可信性
      。又被告丁○○係以腳踢打丙○○並與其子甲○○、戊○○將丙○○逼往後廳
      ，嗣因丙○○分持菜刀及鐵棍加以反擊，被告丁○○頭部受創始行昏迷，此據
      此據證人乙○○○證述在卷，足徵被告丁○○係先踢打丙○○始遭丙○○反毆
      昏迷，顯見其辯稱當時伊已昏迷不可能踢丙○○云云，亦屬卸責之詞，不足採
      信。再者，被告丁○○縱有心臟血管之病，然被告丁○○係從事安裝鋁門窗業
      者，已據其供承在卷，其因於案發當日已係第四次前往丙○○住處取款未果而
      極度氣憤欲拆回鋁門窗，並於丙○○阻止之際以腳踢打丙○○，繼與其子甲○○、戊○○持木棍將丙○○逼往後廳，衡情依被告丁○○當天係在極度生氣情
      況之下，復有其子甲○○、戊○○持木棍壯勢，其會肇致丙○○受有右膝挫傷
      併肌腱炎之傷害結果，自屬可能。
綜上所述，參互各情，被告丁○○應有傷害丙○○之事實，是被告丁○○所辯，要屬
卸責之詞，不足採信，其傷害犯行足堪認定。
二、被告丙○○部分：
（一）被告丙○○於八十九年九月三十日下午十七時許，因遭丁○○踢打及逼往後廳
      後，就近在廚房取菜刀欲對丁○○反擊遭乙○○○奪下，復持屋內鐵棍一支敲
      擊丁○○頭部之事實，迭據丁○○於警訊時及偵審中指訴歷歷，核與證人甲○○、戊○○證述之情節相符，而被告丙○○於警訊時亦供承：「當日丁○○來
      我家向我要修理鋁門窗費用，我認為鋁門窗有瑕疵：：：丁○○因不滿就說錢
      我不要了，鋁門窗我要拔回，就在當場我就與丁○○發生拉扯因而發生扭打，
      雙方均有受傷。」等語（見偵查卷第九頁背面），足證丁○○所受傷害確係被
      告丙○○所造成。
（二）此外，又有丁○○受傷照片二幀及馬偕紀念醫院診斷證明書二紙附卷可稽，而
      觀諸前揭診斷證明書所示，丁○○所受傷害係「頭部外傷、頭皮撕裂傷、顏面
      多處挫傷及擦傷」等傷害，再參酌被告丙○○年紀較丁○○稍長，以其手力，
      及其攻擊之高度落差、角度與對方人數，若未持鐵棍，衡情亦不致使丁○○受
      有如診斷證明書所示之傷害，是丁○○及其子甲○○、戊○○指稱被告丙○○
      手持鐵棍攻擊之詞，亦堪採信。
綜上所述，被告丙○○前開所辯各節，亦係事後避重就輕之詞，尚難採信，其犯行亦
堪以認定，應予依法論科。
三、核被告丁○○、丙○○所為，均係犯刑法第二百七十七條第一項之普通傷害罪。
    爰審酌被告二人均無犯罪前科，此有臺灣高等法院被告全國前案紀錄表存卷可按
    ，素行良好，二人僅因細故，即持鐵棍或以徒手拳打腳踢，分別傷害對方，惡性
    非輕，且被告丁○○傷勢較重，二人犯後均飾詞圖卸等一切情狀，各量處如主文
    所示之刑。末按被告二人行為後，刑法第四十一條業於九十年一月十日修正公布
    ，同年月十二日生效，舊法規定犯最重本刑三年以下有期徒刑以下之刑之罪，而
    受六個月以下有期徒刑或拘役之宣告，因身體、教育、職業、家庭之關係或其他
    正當事由，執行顯有困難者，得易科罰金，修正後刑法第四十一條第一項規定，
    凡犯最重本刑五年以下有期徒刑以下之刑之罪，而受六個月以下有期徒刑或拘役
    之宣告，均得易科罰金，然查易科罰金係關於執行之事項，與罪刑之輕重問題無
    涉，自應尊重制定新法之精神，一律適用新法，不生新舊法適用之比較問題，故
    依修正後之新法均併予宣告易科罰金之折算標準，以示懲儆。
四、至被告丙○○持以敲打丁○○頭部之鐵棍一支，並無何明確證據足以證明係被告
    丙○○所有，又未扣案，故不另為沒收之諭知。
五、另公訴意旨認：丙○○所受「脫出性痔瘡」亦係被告丁○○傷害所致云云。惟查
    ，經本院向淡水馬偕醫院函查之結果，發現丙○○確曾於七十八年一月十二日及
    七十八年一月二十三日兩次至該院治療痔瘡疾病之事實，此有該院九十年十二月
    六日馬院醫外字第九０二四六八號函覆並檢附丙○○病歷資料影本附卷足稽，顯
    見丙○○所受「脫出性痔瘡」應係舊疾，並非被告丁○○毆傷造成，惟此部分與
    被告丁○○前開傷害犯行有單純一罪之關係，故不另為無罪之諭知，併予說明。
據上論斷，應依刑事訴訟法第二百九十九條第一項前段，刑法第二百七十七條第一項
、第四十一條第一項前段，罰金罰鍰提高標準條例第一條前段、第二條，判決如主文
。
本案經檢察官曾淑華到庭執行職務
中      華      民      國      九十一    年      二    月      五      日
                                      臺灣士林地方法院刑事第三庭
                                          法  官  李  育  仁
右正本證明與原本無異。
如不服本判決，應於判決送達後十日內，向本院提出上訴狀。
                                          書記官  劉  提  幸
中      華      民      國      九十一    年      二    月     十八     日
附錄本案論罪科刑法條：
刑法第二百七十七條第一項：
  傷害人之身體或健康者，處三年以下有期徒刑，拘役或一千元以下罰金。
